【裁判字號】    99,簡上更一,1
【裁判日期】    990728
【裁判案由】    毀棄損壞
【裁判全文】
臺灣高雄地方法院刑事判決           99年度簡上更一字第1號
上  訴  人
即  被  告  丙○○
上列上訴人因毀棄損壞案件，不服本院高雄簡易庭98年度審簡字
第2284號中華民國98年8 月11日第一審刑事簡易判決（聲請簡易
判決處刑書案號：臺灣高雄地方法院檢察署98年度偵字第7471號
），提起上訴，本院以98年度簡上字第1050號判決後，經臺灣高
等法院高雄分院以99年度上易字第104 號撤銷原判決，發回本院
，本院管轄之第二審合議庭判決如下：
    主  文
上訴駁回。
丙○○緩刑貳年。
    事  實
一、丙○○因與「合和不動產股份有限公司」（於民國98年11月
    3 日變更公司名稱為「合和物業管理顧問股份有限公司」，
    以下簡稱「合和公司」）負責人乙○○有債務糾紛，於97年
    12月23日18時17分許，前往位於高雄市新興區○○○路348
    號合和公司催討債務，該公司總經理甲○○出面協調，雙方
    發生口角，丙○○竟基於毀損之犯意，以桌上之玻璃水杯、
    煙灰缸、杯子（內裝有檳榔殘渣），丟向辦公室設備，毀損
    合和公司之屏風玻璃、牆壁、玻璃水杯、杯子，致上開杯子
    、屏風玻璃破裂，及牆面污損，而均喪失應有之功能而不堪
    使用，足以生損害於合和公司對前揭物品之所有權及甲○○
    對前揭物品之事實上管領支配力。
二、案經甲○○訴由高雄市政府警察局新興分局報請臺灣高雄地
    方法院檢察署檢察官偵查後聲請簡易判決處刑。
    理  由
壹、程序部分
一、本件告訴合法
  (一)按刑事訴訟法第232 條規定「犯罪之被害人，得為告訴」，
    於法人之股份有限公司為犯罪之被害人者，依公司法第208
    條第3 項規定，係由董事長代表公司提出告訴（董事長請假
    或因故不能行使職權時，由副董事長代理之；無副董事長或
    副董事長亦請假或因故不能行使職權時，由董事長指定常務
    董事一人代理之；其未設常務董事者，指定董事一人代理之
    ；董事長未指定代理人者，由常務董事或董事互推一人代理
    之）；至股份有限公司之總經理對於該公司被害事件，非受
    有代表權之董事長委任，自不得代表公司提出告訴（最高法
    院98年度臺非字第337 號判決意旨參照）。又按刑事訴訟法
    第232 條規定「犯罪之被害人，得為告訴。」所謂犯罪之被
    害人，指因犯罪行為而直接受害之人而言；關於財產法益被
    侵害時，該財產之所有權人固為直接被害人，而對於該財產
    有事實上管領支配力之人，因他人之犯罪行為致其管領支配
    力受有侵害者，亦屬犯罪之直接被害人，自得為告訴（最高
    法院95年臺非字第275 號判決意旨參照）。
  (二)經查：
  1.本件案發時合和公司董事長為乙○○、董事為甲○○，公司
    章程第16條規定：「董事長請假或因故不能行使職權時，其
    代理依公司法第208 條規定辦理」等情，有高雄市政府99年
    4 月28日函暨附件合和公司之設立登記表、公司章程在卷可
    參（本院簡上更一卷第12-15 頁）；遭被告毀損之上開物品
    均屬合和公司所有乙節，業據證人即合和公司董事長乙○○
    於本院審理時、證人即合和公司董事兼總經理甲○○於警詢
    時證述屬實（本院簡上卷第29頁、警卷第4 頁），且為上訴
    人即被告丙○○所不爭執，此部分事實自堪認定。
  2.證人乙○○於本院審理時證稱：97年12月23日本件案發時伊
    因與客戶洽公而不在合和公司，伊當天沒有跟公司請假等語
    （本院簡上更一卷第40頁），足認證人乙○○於本件案發時
    並無請假或因故不能行使職權之情事，揆諸上開法條規定，
    核無由合和公司其他董事擔任董事長乙○○代理人之事由，
    固難認董事甲○○具備合和公司董事長乙○○代理人之身分
    ，而得代理董事長乙○○代表合和公司提出本件告訴。
  3.惟證人乙○○於本院審理時另證稱：本件案發時合和公司之
    大小事情均由總經理甲○○負責，合和公司之辦公設備需要
    更新或修理時，均由伊與甲○○決定，只要伊與甲○○其中
    一人同意即可等語（本院簡上更一卷第39頁背面），此堪認
    證人甲○○雖非上開遭被告毀損物品之所有權人，然證人甲○○既為合和公司之總經理，而公司經理人有為公司為營業
    上所必要之一切行為之權限（最高法院67年臺上字第2732號
    判例意旨參照），關於合和公司之上開物品遭被告毀損一事
    ，證人甲○○身為總經理職權應包含對於公司供營業用財物
    之事實上管理支配權，參諸前揭說明，證人甲○○對於合和
    公司之辦公設備等財物既有事實上管領支配力，而被告毀損
    合和公司之上開辦公設備，復已侵害證人甲○○對該等財物
    事實上之管領支配力，其自屬犯罪之直接被害人而得為合法
    之告訴。至證人乙○○雖於本院審理時另稱合和公司之水杯
    均係公司助理吳妙慧購買並由其管理等語，惟此僅得認合和
    公司助理吳妙慧於公司內部職司日常用品採購管理，仍無礙
    證人甲○○基於公司總經理職權，對公司營業用財物均具備
    事實上管領支配力而得為合法告訴之權，附此敘明。
  (三)綜上，證人甲○○既為本件犯罪之直接被害人，其於97年12
    月23日警詢時以自己名義對被告提出之告訴自屬合法。
二、證據能力
    按被告以外之人於審判外之陳述，雖不符刑事訴訟法第159
    條之1 至第159 條之4 之規定，而經當事人於審判程式同意
    作為證據，法院審酌該言詞陳述或書面陳述作成時之情況，
    認為適當者，亦得為證據；當事人、代理人或辯護人於法院
    調查證據時，知有刑事訴訟法第159 條第1 項不得為證據之
    情形，而未於言詞辯論終結前聲明異議者，視為有前項之同
    意，刑事訴訟法第159 條之5 定有明文。本件所引用之證據
    ，均經本院依法踐行調查證據程式，公訴人及被告俱不爭執
    各該證據之證據能力，且迄至本院言詞辯論終結前，未就上
    開證據之證據能力聲明異議，復查無依法應排除其證據能力
    之情形，本院審酌上開證據之形式及取得之過程並無瑕疵、
    與待證事實具有關連性等情況，認為適當，揆諸前揭規定，
    認上開證據俱有證據能力，均得為本案之證據，合先敘明。
貳、實體部分
一、訊據上訴人即被告丙○○對於上開犯罪事實坦承不諱（本院
    簡上更一卷第36頁），核與證人即告訴人甲○○於警詢中指
    述之情節相符（警卷第4-5 頁），復有毀損物品照片在卷可
    稽（警卷第6-8 頁），是被告上開任意性自白與事實相符，
    本件事證明確，被告犯行洵堪認定，應予依法論科。
三、核被告所為，係犯刑法第354 條毀損罪。原審以被告之供述
    及其他現存之證據，已足認定其犯行，不經通常審判程序，
    逕以簡易判決處刑，並審酌被告僅因細故即毀損告訴人甲○○所管理之合和公司物品，及被告犯罪動機、教育程度及家
    庭經濟狀況等一切情狀，量處被告拘役50日，並諭知以新臺
    幣1 千元折算1 日之易科罰金折算標準。本院核其認事用法
    ，均無違誤，量刑亦屬允當，應予維持。被告雖以原審量刑
    過重為由提起上訴，惟並未指摘原審判決有何認事用法違背
    法令之處，其提起上訴，為無理由，應予駁回。末查，被告
    未曾因故意犯罪受有期徒刑以上刑之宣告，有臺灣高等法院
    被告前案紀錄表在卷足稽（本院簡上更一卷第45頁），爰審
    酌被告因一時失慮，致罹刑典，事後已坦承犯行，且已賠償
    合和公司本件毀損財物損失，有被告提出之玉山銀行匯款回
    條在卷（本院簡上更一卷第34頁），本件犯罪情節尚屬輕微
    ，本院綜核上情，認被告經此偵審程序及刑之宣告，應知警
    惕，信無再犯之虞，是其宣告之刑，以暫不執行為適當，爰
    併予宣告緩刑2 年，以啟自新。
據上論斷，應依刑事訴訟法第455 條之1 第1 項、第3 項、第
364 條、第368條，刑法第74條第1 項第1 款，判決如主文。
本案經檢察官李怡增到庭執行職務。
中    華    民    國    99    年    7     月    28    日
            刑事第十六庭  審判長法  官  曾逸誠
                                法  官  王靖茹
                                法  官  姚水文
以上正本證明與原本無異。
不得上訴。
中    華    民    國    99    年    7     月    29    日
                                書記官  蔡靜雯
附錄本案論罪科刑法條全文：
刑法第354條
毀棄、損壞前二條以外之他人之物或致令不堪用，足以生損害於
公眾或他人者，處2 年以下有期徒刑、拘役或5 百元以下罰金。

司法院資訊處製作；財團法人民間司法改革基金會備份。
